臺灣台北地方法院民事判決　九十年勞訴字第三○號
　　原　　　告　乙○○
　　被　　　告　建明通運有限公司
　　法定代理人　甲○○
　　被　　　告　建明小客車租賃股份有限公司
　　法定代理人　甲○○
右當事人間請求給付工資等事件，本院判決如左：
    主　　文
原告之訴暨假執行之聲請均駁回。
訴訟費用由原告負擔。
    事　　實
甲、原告方面：
一、聲明：
（一）被告建明通運有限公司應給付原告新台幣（下同）六十萬九千四百六十五元，
      及自起訴狀繕本送達翌日起至清償日止，按年息百分之五計算之利息。
（二）被告建明小客車租賃股份有限公司應給付原告一十八萬一千八百九十二元，及
      自起訴狀繕本送達翌日起至清償日止，按年息百分之五計算之利息。
（三）願供擔保，請准宣告假執行。
二、陳述：
（一）原告於民國八十六年五月二十一日至八十八年十月三十一日任職於被告建明通
      運有限公司（以下稱建明通運），八十八年十一月一日起至八十九年五月三十
      一日因業務主管輪調而任職於被告建明小客車租賃股份有限公司（以下稱建明
      小客車），惟上述被告二公司，未依法核發原告逾時工作工資、假日出勤工資
      、特別休假未休工資，且未為原告辦理勞工保險及全民健康保險，調職至被告
      建明小客車公司後每月薪資又減少一萬元。
（二）建明通運主要營運項目為：(2)國內旅遊租車業務(2)公家機關、學校、公司行號
      、補習班、社區等交通車業務(3)中正機場接租車業務。建明小客車主要營運項
      目為：(1)中華航空公司、遠東航空公司、復興航空公司等空勤人員接送業務(2)
      學校交通車。兩家公司人員編制為總經理、經理、調度員、管理員、會計、駕
      駛員及技工。原告每日值勤時間為八時至十八時，每月休四天，固定休星期日
      ，主要目的是配合被告公司業務需要，因為被告公司每日七時至十九時是主要
      營運項目出車量的尖峰時段，若公司車輛未按時到達及未完成全部行程，均須
      賠償客戶。被告要求原告於值勤時間考核駕駛員之勤怠、獎懲、服務態度、服
      從性、並督導車輛保養及維修，以及客戶抱怨及違約事件處理。故原告屬下每
      位員工均知道原告每日上班時間及每月休假日，由兩位證人證詞可證明。又因
      建明通運停車場及建明小客車調度室離被告總公司相距五至七公里，若無主管
      釘住，恐有矇騙事件發生，故在場監督也是原告工作之一。
（三）原告請求逾時加班工資之理由及計算方式：
  １、被告規定原告每日值勤時間為八時至十八時，已含有每日逾時加班二小時，是
      被告已核准原告每月加班二小時，不受被告公司工作規定第二十三條第一項第
      三款規定之約束。在被告規定原告值勤時間外，只要車輛肇事或調度員調不動
      駕駛員，原告均需加班處理解決。當調度員接洽到租車業務時，就需安排駕駛
      員及車輛，並傳真每日出車日報表知會原告，駕駛員需按客戶指定報到時間及
      地點到達，完成客戶指定行程。一個任務完成是團隊精神，需各崗位人員的協
      調合作，解決問題是工作的需求，並非被告所稱私人情誼之協助。
  ２、被告每日值勤時間為八時至十八時，每日工作十小時，每日逾時加班二小時。
      又原告每月只休四個週日，加上農歷除夕、中秋節、端午節各放假一天，一年
      只休五十一天，工作三百十四日，每月逾時加班二小時，全年共六百二十八小
      時。三年共計一八八四小時。
  ３、原告每月薪資五萬元，除以三十日再除以八小時，每小時工資為二百零八元，
      逾時加班依勞動基準法規定每小時工資加給三分一，則三年逾時加班工資共為
      五十二萬一千一百九十元（208x1.33x1884=521190）。
  ４、依原告任職期間分別計算，則原告任職於被告建明通運公司期間應得之逾時加
      班工資為四十三萬四千三百二十五元。原告任職於被告建明小客車公司期間應
      得之逾時加班工資為八萬六千八百六十五元。
（四）原告請求假日出勤工資之理由及計算方式：
  １、八十六年五月二十一日至八十七年五月二十日原告任職被告建明通運公司期間
      未實施隔周休制，原告一年應休五十二個星期日及放假紀念日十九日，合計七
      十一日，然原告只休五十一日，被告建明通運公司應補發原告二十天例假工作
      工資。
  ２、八十七年五月二十一日至八十九年五月三十一日實施隔週休制度之兩年期間，
      原告一年應休週休七十二天，及紀念日十三天，合計八十五日，原告只休五十
      一日，每年應補發三十四日之假日工作工資，兩年共應補發六十八日之假日工
      作工資。
  ３、依原告每月工資五萬元，即每日工資一千六百六十七元計算，被告共應給付原
      告假日工作工資十四萬六千六百九十六元（1667x88=146696）。
  ４、依原告任職期間分別計算，則原告任職於被告建明通運公司期間應得之假日工
      資工資為十二萬二千二百四十七元。原告任職於被告建明小客車公司期間應得
      之假日工作工資為二萬四千四百四十九元。
（五）原告請求特別休假日未休工資部分：
  １、原告於被告公司任職三年，依勞動基準法規定，共應有二十一天之特別休假，
      但原告均未休假，依法被告應給付原告應發給工資，以每日工資一千六百六十
      七元計算，被告共應給付原告特休未休三萬五千零七元。
  ２、依原告任職期間分別計算，則原告任職於被告建明通運公司期間應得之特休未
      休工資為二萬九千一百七十三元。原告任職於被告建明小客車公司期間應得之
      特休未休工資為五千八百三十四元。
（六）原告請求勞保、健保費用部分：
  １、原告於任職被告公司期間，被告並未為原告投保勞工保險及全民健康保險，而
      由原告自行向台北市汽車駕駛職業工會投保，每三個月保險費為三千五百五十
      八元，一年保險費為一萬四千二百三十二元，兩年共計二萬八千四百六十四元
      ，應由被告負擔。
  ２、依原告任職期間分別計算，則原告任職於被告建明通運公司期間被告建明通運
      公司應負擔之勞健保費用為二萬三千七百二十元。原告任職於被告建明小客車
      公司期間被告建明小客車公司應負擔之勞健保費用為四千七百四十四元。
（七）原告原任職於被告建明通運公司，八十八年十一月一日調至被告建明小客車公
      司任職，級職不變工作性質亦同，但月薪卻減少一萬元，應由被告建明小客車
      公司補發迄至八十九年五月三十一日原告離職之止，六個月每月一萬元，共計
      六萬元之短發薪資。
三、證據：提出台北市政府勞工局勞資爭議案件協調會議紀錄影本、台北市政府勞工
    局八十九年十月三十一日北市勞二字第八九二三五四五八○○號函、台北市政府
    勞工局八十九年十月三十日北市勞二字第八九二三五四五八○一號函、台北市汽
    車駕駛員職業工會勞健保繳費證明書影本、所得稅扣繳憑單影本、薪資單影本等
    件為證。
乙、被告方面：
一、聲明：駁回原告之訴，如受不利判決願供擔保請准免予假執行。
二、陳述：
（一）原告起訴請求被告給付逾時工資、例假日出勤工資、特休未休工資、勞健保費
      用等，惟未就其請求內容提出證明，被告否認原告主張之事實。
（二）原告請求逾時工作工資部分：
  １、原告主張被告規定原告每日值勤時間為八時至十八時云云，惟被告公司之出勤
      時間，係上午八時三十分至十二時三十分，下午十三時三十分至十七時三十分
      有被告工作規則第二十一條可稽，原告之主張自不足採。
  ２、原告聲請傳訊證人王廣信以期證明逾時工資及例假加班等事宜，惟王廣信所述
      ，僅為原告之工作概況，就原告是否每日逾時加班，每月休假情形如何，均無
      法證明，自無法以其證詞證明原告之主張。又證人鄭懷忠雖證稱「．．原告的
      工作也是要隨時待命．．因為我有事就要找原告，所以原告時常需要加班，這
      種情形是常常發生的．．」，惟原告是否每日均加班，鄭懷忠亦未能肯認，而
      證人王廣信則證稱「．．如有突發狀況原告就要加班，不致於要每天加班．．
      」足認原告主張其每日均逾時工作二小時云云，並不足採。況所謂「延長工作
      時間」（即加班）依勞動基準法第三十二條規定，係指於正常工作時間以外工
      作，而正常工作時間為八小時，原告上班既無須打卡，則其何時上班亦無從知
      悉，又如何能證明其有延長工作時間之事實？
（三）原告請求追補例假日出勤工資，實無足採：
  １、原告於八十六年五月二十一日至八十七年五月二十日間，其應休假七十一日，
      惟實際僅休五十一日，八十七年五月二十一日至八十九年五月三十一日其應休
      假八十五日，惟只休五十一日，三年合計應補發八十八日例假日出勤工資云云
      ，惟原告就其休假情形並未證明，其主張自不足採。
  ２、證人王廣信及鄭懷忠對原告之休假情不形均無法說明詳盡，鄭懷忠雖稱「原告
      確實一個月休四天」，惟其又稱「我印象所及，我不記得原告是否有請休假」
      。足證鄭懷忠對原告主張依勞動基準法第三十七條所訂之假日是否應休未休，
      鄭懷忠則無法證明。又鄭懷忠自承於八十八年十二月離職，則原告於八十九年
      一月一日至八十九年五月三十一日之工作情況為何，鄭懷忠亦無法證明。
  ３、鄭懷中雖證稱「我在星期天也照常上班，不管原告在哪裡，如果有出狀況，我
      就會找原告處理．．原告是休禮拜天，但是原告還是要隨時待命．．」惟據鄭
      懷忠所述，其所謂「找原告處理」係指「派車本來都是前一天就調度好的，但
      是臨時需要派車，這時就要找車子及司機，我會找原告幫忙」、「因為原告有
      管人事，所以有時候調度不動司機時，就需要原告出面，修車也是一樣，有時
      技工調度不動，這時候也是要原告出面」，則所謂原告幫鄭懷忠處理司機及技
      工問題，是否僅為私人情誼性質之協助？是否僅由原告代其聯絡司機技工？是
      否到達工作場所處理？凡此種種是否即為加班？再參酌被告公司之工作規則第
      二十三條第一項第三款規定，員工若需申請延長工時，需事先經權責主管核准
      後，始得生效。原告應無何延長工時之申請，則證人所事實迨非加班甚明。
  ４、綜上，原告就其休假情形如何無法證明，證人王廣信、鄭懷忠之證詞亦無法證
      明原告之主張，自不得僅依其陳述即認被告應給付原告休假津貼。
  ５、實則原告至被告公司任職時，雙方本即約定薪資四萬元，另約定原告之特休假
      、例假日、休假日、出勤及加班津貼，均由被告每月多支付一萬元補貼，亦無
      原告上班無庸打卡之故也。否則原告任職達三年之久，何以在任職期間均未提
      出異議，而於離職後經半年之久始提出請求？
（四）原告主張應追補三年特休未休津貼部分，原告迄未舉證證明，其主張自不足採
      。
（五）原告主張應由被告提出原告之出勤卡證明其工作情形，惟原告至被告公司任職
      時，雙方即已約定原告無庸打卡，證人王廣信亦證稱原告不用打卡，原告既無
      庸打卡，自無出勤卡可言，原告之出勤狀況自亦無法藉由出勤卡證明之，則被
      告是否提出出勤卡於本件爭點亦無影響。至被告是否有違反勞動基準法等情節
      ，要屬另事，與本件原告之請求無涉。
（六）至原告主張被告未幫原告投保勞健保，由原告自行投保，應追補勞健保費用共
      二萬八千五百五十四元云云，固提出台北市汽車駕駛員職業工會繳費證明書，
      而依勞工保險條例第十五條及全民健康保險法第二十七條規定，勞工之勞、健
      保費用支出係由勞工及雇主依一定比例負擔，非由全部雇主負擔，原告所提證
      明書，至多僅能證明原告以台北市汽車駕駛員職業工會為投保單位支出勞、健
      保費用，但不表示其以被告公司為投保單位時無庸負擔勞、健保費用。
（七）被告建明通運公司與建明小客車公司為各別法人非同一主體，原告於其一公司
      所領薪水與另一公司無涉，何來降薪之說？
三、證據：提出被告公司工作規則為證。
    理　　由
一、本件原告主張其於民國八十六年五月二十一日至八十八年十月三十一日任職於被
    告建明通公司，八十八年十一月一日起至八十九年五月三十一日止任職於被告建
    明小客車公司，原告於任職於被告二公司期間，每日逾時加班二小時，且每年只
    休五十一天，亦未休特別休假，然被告均未給付逾時加班工資，假日出勤工資及
    特別休假未休工資，又被告二公司於原告任職期間，未依法為原告投保勞工保險
    及全民健康保險，而由原告自行於台北市駕駛員職業工會參加保險，且於調職被
    告建明小客車公司後減薪一萬元，為此訴請被告建明通運公司給付逾期工作工資
    四十三萬四千三百二十五元、例假日出勤工資十二萬二千二百四十七元、特休未
    休工資二萬九千一百七十三元、勞健保費用二萬三七百二十元，請求被告建明小
    客車公司給付逾時工作工資八萬六千八百六十五元、例假日出勤工資二萬四千四
    百九十元、特休未休工資五千八百三十四元、勞健保費用四千七百四十四元及調
    職降薪工資六萬元。
二、被告則否認原告有逾時工作、例假日出勤工作、特別休假未休工作之事實，並辯
    稱，依勞工保險條例第十五條及全民健康保險法第二十七條規定，勞工之勞、健
    保費用支出係由勞工及雇主依一定比例負擔，非由全部雇主負擔，原告請求被告
    全部負擔為無理由，且被告建明通運公司與建明小客車公司為各別法人非同一主
    體，原告於其一公司所領薪水與另一公司無涉，何來降薪之說等語，資為抗辯。
三、本件原告主張其於民國八十六年五月二十一日至八十八年十月三十一日任職於被
    告建明通公司，八十八年十一月一日起至八十九年五月三十一日止任職於被告建
    明小客車公司之事實，業據其提出所得稅扣繳憑單影本五紙為憑，並為被告所不
    爭執，原告此部分之主張，自堪信為真實。
四、原告主張其於被告二家公司任職期間，每日工作時間為八時至十八時，每日工作
    十小時，每日逾時加班二小時，被告應依勞動基準法規定給付原告逾時工作工資
    云云，惟為被告所否認，而被告公司之上班時間依工作規則第二十一條、第二十
    三條第一項第三款規定，係上午八時三十分至十二時三十分，下午十三時三十分
    至十七時三十分，員工若需申請延長工時，需事先經權責主管核准有被告工作規
    則在卷可稽，證人王廣信雖證稱「原告上班時間一般是早上八點到晚上六點，中
    間是否有休息我不知道」，惟既稱「一般是．．」，顯係僅為概約之印象，而非
    確切之時間，非可據為原告每日確由早上八時工作至下午六時之證據。證人鄭懷
    忠雖亦稱證「原告的工作時點是從早上八點到晚上六點」，惟鄭懷忠的工作地點
    在民權東路總公司，原告之工作地點在撫遠街車廠，兩人既非於同一地點工作，
    證人所稱原告工作時間之起迄點，既難期正確無誤。原告既無申請加班之資料，
    而原告上下班並無需打卡，故無原告上、下班時間資料，亦為兩造所不爭，則其
    主張於任職被告二家公司期間每日均逾時加班二小時乙節，尚屬無法證明，其請
    求被告分別給付任職期間每日逾時加班工資，即難認為有理由。
五、又原告主張於任職被告二家公司期間，每月僅休四個星期日，此外只於農歷除夕
    、端午節、中秋節放假一天，全年共放假五十一日，少於勞動基準法規定應放假
    之日數，且任職期間均未休特別休假，被告應依勞動基準法規定，分別給付原告
    任職期間例假日出勤工資及特休未休工資云云，被告則否原告有於星期例假日加
    班工作及未休特別休假之情形，證人鄭懷中雖證稱「我在星期天也照常上班，不
    管原告在哪裡，如果有出狀況，我就會找原告處理．．原告是休禮拜天，但是原
    告還是要隨時待命．．」惟據鄭懷忠所述，其所謂「找原告處理」係指「派車本
    來都是前一天就調度好的，但是臨時需要派車，這時就要找車子及司機，我會找
    原告幫忙」、「因為原告有管人事，所以有時候調度不動司機時，就需要原告出
    面，修車也是一樣，有時技工調度不動，這時候也是要原告出面」，則原告是否
    僅需代其聯絡司機技工或須親自到工作場所處理，則非無疑。而原告的工作場所
    距離公司有七公里，是一個空曠的停車場，被告公司並沒有約束他，也沒有管制
    原告上下班時間，也沒有限制原告每個月休幾天假等情亦據被告二公司之法定代
    理人甲○○陳明在卷，原告就此亦不爭執。則原告上下班既無需打卡而無出勤資
    料，又無申請加班之資料，則其主張除每月四個星期日及除夕、端午及中秋節外
    ，於其他星期例假日均照常上班，且未休特別休假云云，亦屬無法證明，其請求
    被告二公司分別給付任職期間例假日出勤工資及特休未休工資，亦無理由。
六、按雇主應依勞工保險條例為其勞工辦理投保勞工保險及全民健康保險，此觀勞工
    保險條例第六條、第七十二條，及全民健康保險法第十四條、第六十九條之規定
    甚明，又依勞工保險條例第十五條及全民健康保險法第二十七條規定，勞工之勞
    、健保費用支出係由勞工及雇主依一定比例負擔。本件原告主張其任職於被告二
    公司期間，被告二公司並未為其投保勞工保險及全民健康保險，而由原告自行向
    台北市汽車駕駛職業工會投保，共支出保險費二萬八千四百六十四元，應由被告
    償還。被告就其未為原告投保勞工保險及全民健康保險乙節，並不爭執，則原告
    請求被告償還其任職期間其自行投保勞、健保之費用，於扣除原告依法應自行負
    擔之保險費後之範圍內，自屬有據。經查：
（一）按投保單位為每月總薪資所得五萬元之員工申報加保勞工保險時，投保單位依
      照現行勞工保險投保薪資分級表規定以最高第二十二級四萬二千元為其申報投
      保薪資，該被保險人每月應自行負擔之普通事故保險費為五百四十六元，此有
      勞工保險局九十一年八月六日保承新字第○九一一○二一一八二○號函在卷可
      稽。
（二）又按符合全民健康保險法八條第一項第一款第三目被保險人資格者，其參加全
      民健康保險之投保金額，依全民健康保險法第二十二條第一項第一款規定，以
      其薪資所得為投保金額，月薪五萬元換算成投保金額分級表之投保金額為五萬
      零六百元。至其每月自付保險依本法第二十七條第一項第二款規定，受雇者之
      保險費依其投保金額及其保險費率計算，並自行負擔百分之三十。是以，員工
      自付保險費計算公式為：投保金額Ｘ保險費率Ｘ負擔比率，故該名勞工每月負
      擔保險費為六百四十五元。此亦有中央健康保險局九十一年八月十二日健保承
      字第○九一○○三一九○五號函在卷可按。
（三）本件原告自行於台北市駕駛員職業工會投保勞工保險及全民健康保險，自八十
      六年十二月至八十九年六月共繳納保險費三萬四千一百三十七元，此有繳費證
      明書在卷可稽，則以其任職被告二家公司之期間依比例計算，八十六年五月二
      十一日至八十八年十月三十一日任職於被告建明通運公司之二十九個月期間支
      出之保險費為二萬七千四百九十九元（34137/36x29=27499），任職於被告建
      明小客車公司之七個月期間支出之保險費為六千六百三元（34137/36x7=6638）
      。
（四）而依前開勞工保險局及中央健康保險局函示，原告每月應自行負擔之勞、健保
      費用為一千一百九十一元，則其任職於被告建明通運公司期間如由公司為其投
      保時，其應自行負擔之勞、健保保險費共計為三萬四千五百三十九元（
      1191x29=34539）。其任職於被告建明小客車公司期間如由公司為其投保時，
      其應自行負擔之勞、健保保險費共為八千三百三十七元（1191x7=8337），合
      計原告於二家公司任職期間由被告公司為其投保時，其應負擔之勞、健保保險
      費共為四萬二千八百七十六元，均高於原告自行於台北市駕駛員職業工會投保
      時所負擔之保險費用。則原告顯無因被告公司未為其投保勞、健保而增加保險
      費之支出，其請求被告償還其因此多付之保險費，即屬無據。至於原告是否因
      被告未為其投保而自行以較低之薪資數額投保致受有損害，則屬另一問題。
七、原告又主張其於八十八年十一月一日自被告建明通運公司調職至被告建明小客車
    公司後，每月薪資減少一萬元，為此被告被告建明小客車公司補發自八十八年十
    一月一日起至八十九年五月三十日離職之日止，減少之薪資六萬元云云。惟查建
    明通運公司與建明小客車公司為各別獨立之法人，原告由建明通運公司調至建明
    小客車公司任職，其提供勞務之對象已變更，已非原勞動契約之履行，原告原於
    建明通運公司所領薪水數額，並非當然拘束調任之建明小客車公司，原告如不同
    意調任或對建明小客車公司所提勞動條件之內容不滿，自可拒絕。其未為拒絕並
    至建明小客車公司任職逾半年，而於離職後始行要求建明小客車公司依其任職於
    建明通運公司之薪資數額補發薪資，自無可取。
八、從而，原告本於與被告建明通運公司及被告建明小客車公司間之勞動契約，請求
    被告給付逾時工作工資、假日出勤工資、特休未休工資、勞、健保費用，及請求
    被告建明小客車公司給付調職後減少之薪資，及均自起訴狀繕本送達翌日起至清
    償日止，按年息百分之五計算之利息，為無理由，應予駁回。原告之訴既經駁回
    ，其假執行之聲請亦失所附麗，應併予駁回。
九、結論：本件原告之訴為無理由，並依民事訴訟法第七十八條，判決如主文。
中　　　華　　　民　　　國　　九十一　　年　　十一　　　月    　五  　　日
                                勞工法庭法    官  張靜女
右為正本係照原本作成
如對本判決上訴，須於判決送達後廿日內向本院提出上訴狀
中　　　華　　　民　　　國　　九十一　　年　　十一　　　月　　  五  　　日
~B法院書記官　林桂玉
